【裁判字號】    88,重訴緝,8
【裁判日期】    891211
【裁判案由】    殺人等
【裁判全文】
臺灣臺北地方法院刑事判決                          八十八年度重訴緝字第八號
    公  訴  人  臺灣臺北地方法院檢察署檢察官
    被      告  丁○○
    指定辯護人  甲○
右列被告因殺人等案件，經檢察官提起公訴（八十五年度偵字第二二七七二、二三一
一八、二七九八五號），甲○判決如左：
    主  文
丁○○無罪。
    理  由
一、公訴意旨略以：被告丁○○與熊存光、呂正雄（均另案判決確定）為朋友關係，
    因熊存光與呂正雄於民國八十五年十月上旬某日，在台北縣新店市○○路○段一
    ０一號東京小鋼珠店內遭人毆打，心生不滿，乃於八十五年十月十二日凌晨三時
    許，邀集被告及周銘松（另案判決確定）、秦誠（另案判決確定）、侯建安（另
    案判決確定）、另二名不詳姓名之人，分乘二輛小客車，由呂正雄將所有之九０
    手槍一把（含子彈十三發）交付侯建安；周銘松持手槍一把（含子彈十六發）；
    陳志佳亦攜帶玩具手槍一把；被告及其餘之人則分持木棍及鐵棒等物，共同前往
    台北縣新店市三段一０一號東京小鋼珠店前，基於共同之犯意聯絡，共同將坐在
    車號ＦＫ－０一八０號自小客車內擔任把風工作之林武堂、丙○○二人拖出車外
    毆打，並開槍射擊林武堂腹部一槍，致林武堂身體軀幹及四肢受有多處擦裂傷及
    鈍裂傷，且因槍傷貫穿腹部致失血性休克及呼吸性窒息死亡，丙○○則受有頭部
    裂傷、左手骨折及身體多處擦傷，被告等人則乘亂逃逸，因認被告涉有刑法第二
    百七十一條殺人罪及二百七十七條第一項之傷害罪嫌。
二、按犯罪事實應依證據認定之，無證據不得推定其犯罪事實；另不能證明被告犯罪
    者，應諭知無罪之判決，刑事訴訟法第一百五十四條、第三百零一條第一項分別
    定有明文。又刑事訴訟法上所謂認定犯罪事實之證據，係指足以認定被告確有犯
    罪行為之積極證據而言，該項證據自須適合於被告犯罪事實之認定，始得採為斷
    罪資料；而認定不利於被告之事實，須依積極證據，苟積極證據不足為不利於被
    告事實之認定時，即應為有利於被告之認定，更不必有何有利之證據。另認定犯
    罪事實所憑證據，雖不以直接證據為限，間接證據亦包括在內；然而無論直接或
    間接證據，其為訴訟上之證明，須於通常一般之人均不致有所懷疑，而得確信其
    為真實之程度者，始得據為有罪之認定（最高法院二十九上字第三一０五號、三
    十年上字第八一六號、七十六年台上字第四九八六號判例均足資參照）。
三、公訴意旨認被告涉犯刑法殺人等罪嫌，無非以證人乙○○之證述為論據。訊據被
    告丁○○否認有何殺人及傷害等犯行，辯稱：其綽號為「鐵牛」，雖曾聽熊存光
    說在右揭時地遭人毆打之事，並打電話給林武堂說做生意怎麼可以這樣，然當日
    其在別家店玩小鋼珠，未與熊存光等人至現場，並無殺人及傷害犯行等語。經查
    ：
（一）證人乙○○於警訊時證稱：他當時是剛從外面回到台北縣新店市○○路○段一
      ０一號，發現林武堂中槍，就叫救護車送林武堂至三軍總醫院急救，在送醫途
      中有聽林武堂說是綽號「鐵牛」一夥人開的槍等語（見八十五年度偵字第二三
      一一八號偵查卷第十四頁、八十五年度相字第一０三一號卷第七頁反面）。於
      甲○審理時結證稱：當時他不在現場，其回去時看到林武堂已經受傷了，就開
      他的車送林武堂去醫院，他沒有看到兇手，也沒看到丁○○在現場，當時林武
      堂沒有告訴他事情之經過，只有說是「鐵牛」那一夥人開的槍等語（見甲○八
      十九年十月十六日訊問筆錄）。則證人乙○○並未在現場目睹全部事情之經過
      ，或親眼目睹被告在現場行兇，僅係聽聞林武堂提到是綽號「鐵牛」即被告那
      一夥人開的槍，然所稱「鐵牛那一夥人開的槍」，語意並不清楚，究竟被告本
      人有無至現場甚或開槍行兇？還是指被告之手下或友人所為？是否為被告所帶
      領？均相當模糊，能否僅以證人乙○○之證述遽認被告犯有本件殺人、傷害犯
      行？即非無疑，仍需調查其他證據資料以資審認。
（二）呂正雄、秦誠、周銘松均陳稱：當日未見到被告，被告並未至現場等語（見八
      十五年度偵字第二三一一八號偵查卷第七十五頁）。證人丙○○亦結證稱：案
      發當天並未看到被告等語（見甲○八十九年十月十六日訊問筆錄）。而被告案
      發當時係在台北縣新店市○○街八三號地下室打電動玩具之事實，復據證人邱
      秉立、李其文結證在卷（見甲○八十八年十一月二十二日訊問筆錄），則被告
      當日是否前往現場共同參與犯行，亦有可疑，尚無從推論被告犯有本件犯行。
（三）本件係因呂正雄於八十五年十月上旬某日，與綽號「小寶」之熊存光在上址證
      人乙○○經營之東京小鋼珠店內，遭該店內人員毆打而心生不滿，思欲報復，
      遂於八十五年十月十二日凌晨，由呂正雄約周銘松、秦誠前往台北市○○區○○路二段李春華（五十八年七月三十一日生，未據起訴）所開設之圓圓茶坊店
      ，同日凌晨二時許，呂正雄到達上址，遂即由呂正雄駕駛車輛搭載秦誠、周銘
      松前往台北市○○路○段七十六巷二十三號二樓周銘松住處旁巷內拿取不詳姓
      名人所有之鐵棍二枝、木棍一枝，再至上開小鋼珠店，李春華因聽聞呂正雄等
      人將赴東京小鋼珠店報復滋事，乃以呼叫器連絡侯建安，並邀在茶坊內之熊存
      光另駕車至小鋼珠店，而李春華行前未告知呂正雄、周銘松、秦誠、侯建安、
      熊存光等人，私自攜帶二把具有殺傷力之手槍，一把為捷克製９ｍｍ半自動手
      槍及子彈數發，由其自己使用，另把不詳廠牌可發射子彈具殺傷力之手槍及子
      彈數發，則於到達小鋼珠店後交付侯建安，囑侯建安持槍作為防身之用，熊存
      光另電話陳志佳向其借用具紅外線瞄準器無殺傷力之玩具槍一把，並請陳志佳
      自行搭車至上開小鋼珠店現場交付。呂正雄、周銘松、秦誠、熊存光、侯建安
      、李春華於到達上開小鋼珠店後，基於共同傷害之犯意，由呂正雄持鐵棍、周
      銘松持鐵棍、秦誠持木棍、侯建安持可發射子彈具有殺傷力之不詳廠牌手槍及
      子彈數發在旁把風，李春華、熊存光亦在場助勢，共同將在東京小鋼珠店前坐
      在林武堂所有車牌號碼ＦＫ〡０一０八號自用小客車內擔任把風之林武堂、及
      丙○○二人拖出車外，並將該小客車玻璃砸毀及車身損壞（毀損部分未據起訴
      ），旋由周銘松、秦誠以鐵棍及木棍毆擊丙○○，致丙○○受有頭部外傷、左
      手二、三指骨折，四、五指掌骨折等傷，另由呂正雄持鐵棍毆打林武堂，李春
      華適見呂正雄毆打林武堂，遂以其攜帶之上開手槍及子彈，另行單獨基於殺人
      之犯意，連續擊發其手中之槍七發，射中林武堂腹部，林武堂因呂正雄之毆打
      ，致其受有右頸、左頸部三處傷痕，深度為五至七公分不等，胸部左側第三至
      第七肋骨骨折，左、右前臂分別有三十×五及二十八×八公分挫傷皮下出血，
      左手肘內側有十×八公分挫傷性皮下出血，右膝部在膝關節上方有二．五×０
      ．五公分擦裂傷，關節下方有三×０．五×０．四公分鈍裂傷，使其身體軀幹
      及四肢受有多處擦傷及鈍裂傷，又因李春華另行開槍致貫穿其腹部致失血性休
      克及呼吸性窒息死亡。呂正雄等人於傷害丙○○、林武堂之際，陳志佳適攜持
      玩具手槍到達上址，因陳志佳開啟該槍上之紅外線瞄準器，紅色光點在場掃瞄
      ，引起侯建安誤會，以為係該小鋼珠店之人出來支援，遂單獨另行基於殺人之
      故意，朝陳志佳擊發二槍，致陳志佳右肘貫通穿刺傷合併肌腱血管損傷，呂正
      雄等人因見林武堂、丙○○受傷，各人等即乘亂逃逸，陳志佳則自行搭乘計程
      車赴慶生醫院治療，始幸免於難。同日下午李春華約周銘松、秦誠、侯建安在
      台北市統領百貨見面，四人至巷內某一泡沫紅茶店商討如何應對，李春華因於
      八十五年四月間甫假釋出獄，遂對周銘松、秦誠佯稱林武堂係被棍棒打死，並
      告以：此一情形僅係過失致死，為了不要大家全部面對審判，由秦誠及周銘松
      負擔全部責任，且因現場有人開槍，所以必須繳交槍枝，因此要周銘松、秦誠
      其中一人承認開槍，惟可堅稱在場僅係對空鳴槍，周銘松、秦誠誤認林武堂係
      因其等棍棒毆擊致死，自首可減輕刑責，乃同意李春華之提議，經由李春華安
      排於當日晚間，向台北市政府警察局刑事警察大隊警員葉敏中自首，並由李春
      華囑侯建安帶葉敏中至台北市○○路○段路旁機車置物箱內取出李春華在現場
      擊發之上開捷克製9MM具殺傷力之半自動手槍一支、子彈八顆（經鑑定試射貳
      顆），秦誠原欲自首其持有槍枝，後因周銘松顧及秦誠之女友懷孕，乃改換由
      周銘松出面承認持有槍枝至該鋼珠店現場，嗣於警訊中周銘松、秦誠發現林武
      堂非棍傷致死，原欲供出實情，後經李春華代為委任之唐肇豪律師告知不能翻
      供否則會影響自首效力，致周銘松、秦誠於警訊及偵查中均不敢供認實情，迨
      至甲○八十五年度重訴字第六六號案件調查時始供出其等僅係為毀損該鋼珠店
      及傷害店內人員而至該址，並無攜槍殺人，故呂正雄、周銘松乃因共同傷害經
      台灣高等法院八十八年度上更（一）字第三０七號判決分別判處有期徒刑二年
      六月、一年十月確定；侯建安亦經台灣高等法院八十八年度上更（一）字第三
      ０七號判決以共同傷害判處有期徒刑一年二月，殺人未遂判處有期徒刑七年，
      應執行有期徒刑八年，侯建安上訴後經最高法院八十八年度上字第七四三五號
      判決駁回上訴確定；熊存光因共同傷害經甲○八十八年度重訴緝字第一號判決
      判處有期徒刑十月，經熊存光及檢察官上訴後經台灣高等法院八十八年度上訴
      字第一０００號判決駁回上訴確定；秦誠原經台灣高等法院八十七年度上訴字
      第三七五八號判決以共同殺人判處有期徒刑十三年確定，然經檢察總長提起非
      常上訴後由最高法院八十九年度台非字第四八號判決撤銷秦誠部分之確定判決
      ，經台灣高等法院八十九年度上更（一）二三０號判決改判秦誠共同傷害處有
      期徒刑二年確定；陳志佳經甲○八十七年度重訴緝字第四號判決無罪，經檢察
      官上訴後，台灣高等法院八十八年度上訴字第八九四號判決駁回上訴確定等情
      ，有各該判決及甲○公務電話紀錄附卷可稽，上開判決均未論述被告曾至現場
      或與呂正雄、周銘松、侯建安、秦誠、熊存光、李春華等人有何殺人或傷害之
      犯意聯絡及行為分擔，其中台灣高等法院八十八年度上更（一）字第三０七號
      、八十九年度上更（一）字第二三０號判決更明確認定被告並未前往現場，自
      難遽認被告與其等就殺人或傷害犯行有犯意聯絡及行為分擔。
四、綜上所述，證人乙○○之證述尚不足認定被告犯有本件犯行或與李春華、侯建安
    、呂正雄、周銘松、秦誠、熊存光等人有殺人或傷害之犯意聯絡及行為分擔。亦
    無證據可得認定被告犯有本件犯行或與李春華、侯建安、呂正雄、周銘松、秦誠
    、熊存光等人有殺人或傷害之犯意聯絡及行為分擔。此外復查無其他積極證據足
    資證明被告有何傷害或殺人之犯行，不能證明被告犯罪，則揆諸上開說明，自應
    為被告無罪之諭知。
據上論斷，應依刑事訴訟法第三百零一條第一項，判決如主文。
本案經檢察官許永欽到庭執行職務
中      華      民      國    八十九    年    十二      月    十一    日
                                      臺灣臺北地方法院刑事第五庭
                                          法  官  陳容正
右正本證明與原本無異。
如不服本判決，應於判決送達後十日內向甲○提出上訴狀 (應附繕本) ，上訴於臺灣
高等法院。
                                          書記官   林妙穗
中      華      民      國      八十九      年    十二    月  十五    日


司法院資訊處製作；財團法人民間司法改革基金會備份。
